臺灣高等法院臺中分院刑事判決　　　　　 民國九十一年度交上易字第一九一五號
　　上　訴　人
　　即　被　告　乙○○
　　選任辯護人　劉君毅　律師
右上訴人因業務過失傷害案件，不服臺灣臺中地方法院中華民國九十一年九月十一日
第一審判決（民國九十一年度交易字第六七六號，起訴案號：臺灣臺中地方法院檢察
署民國九十年度偵字第一０四二二號），提起上訴，本院判決如左：
    主　  文
上訴駁回。
　　事　  實
一、乙○○平日以駕車載送鐵板為業，係從事駕駛業務之人，於民國（下同）九十年
    三月三十一日上午十時十五分許，駕駛車牌號碼Ｒ五－三七三號（起訴書誤載為
    Ｒ五－三七二號）大貨車送貨回程途中，沿臺中縣清水鎮○○路往大甲方向行駛
    ，途經上開路段與中華北路口時，本應注意在市區道路時速不得超過五十公里，
    並應注意車前狀況，隨時採取必要之安全措施，而依當時天候為晴、路面乾燥無
    障礙物、視距良好之情況下，並無不能注意之情形，見騎乘車牌號碼ＯＢＯ－九
   八五號機車之丙○○於其前方七、八公尺之三叉路口處猶疑時，竟疏未注意減速
    慢行，而以時速六十公里左右之超速，貿然自丙○○之右側駛越欲右轉，適丙○
    ○之後方有車輛鳴按喇叭，丙○○以為該車欲直走，隨即往右前方移動，致伊大
    貨車左側欄架不慎擦撞丙○○騎乘之機車右側，造成機車倒地，致丙○○受有右
    前臂挫傷合併擦傷及右肱骨骨折等傷害。
二、 案經丙○○訴請臺灣臺中地方法院檢察署檢察官偵查起訴。
　　理　  由
一、訊據上訴人即被告（下稱被告）乙○○固承認有駕車於右揭時地與丙○○發生擦
    撞，惟矢口否認有何過失犯行，辯稱：當天被害人與伊同方向，被害人於內線車
    道，伊於第三線道，伊欲從被害人之右側過去，在伊轉彎時有看見被害人於左前
    方，後因有一卡車向被害人按喇叭，被害人就右轉過來，當時伊車頭已過一半，
    被害人才撞上伊，伊係被撞，伊並無過失，如係伊擦撞被害人，被害人根本不可
    能右倒，是行車事故鑑定委員會意見認伊未注意車前狀況，未減速慢行、右轉不
    當為肇事原因為不實在云云。惟查：
（一）右揭事實，業據被害人丙○○指述明確，且被告駕駛之上開大貨車左側欄架處
      ，有長條型之橫向擦痕，被害人之機車右側亦有擦痕，此有上開大貨車之車損
      照片二張、上開機車車損照片三張、現場照片三張、臺中縣警察局道路交通事
      故調查報告表一份及交通事故談話紀錄表二份附卷可稽。依上揭交通事故談話
      紀錄表所載，被告自承：「（問：發現危害狀況時距離對方多遠？）約七、八
      公尺」、「（問：肇事當時行車速率多少？）約六十公里」等語，並於警訊時
      供稱：「當時我駕自大貨車Ｒ五－三七三號：：：欲右轉中山路，而對方丙○
      ○所駕機車在三叉路口中間猶疑不知右、左轉」等語，又依上揭調查報告表之
      調查記載，上開路段之速限為時速五十公里，則被告既然見被害人在伊前方三
      叉路口中間猶疑不知左轉或右轉時，竟未注意該車前狀況而予減速慢行，仍違
      規超速行駛，足見被告對本件車禍事故之發生顯有過失。又從上述現場照片及
      調查報告表所附事故現場圖觀之，被害人倒地之機車，係與被告之上開大貨車
      及路邊呈近似平行，而非呈垂直狀態或近似垂直狀態，且觀之被害人之機車車
      損照片，其車頭正面亦無撞擊痕跡，是以倘如被告所辯係被害人右轉撞上，則
      被害人之車頭應有撞擊痕跡，且依物理慣性，該機車之倒地狀態亦應與被告之
      大貨車呈垂直狀態或近似垂直狀態為是，然本案卻無該等情形，由此足徵本件
      車禍確係因被告駕駛自用大貨車未注意車前狀況、未減速慢行，行經交岔路口
      偏往右側路旁右轉不當，為肇事原因，被害人無肇事因素，是被告辯稱伊無過
      失云云，尚無足採。至於選任辯護人質疑道路交通事故調查報告表所附現場圖
      不正確、刮地痕非本案所有，以及鑑定意見不實在，而聲請送中華民國車輛交
      通事故鑑定技術研究學會再鑑定乙節，經查前揭現場圖所繪被告及被害人之行
      車動線有誤，業據被害人供明當時被告之行車動線係從其右側駛越，並為被告
      所自承，且臺灣省臺中縣區車輛行車事故鑑定委員會及臺灣省車輛行車事故覆
      議鑑定委員會所憑鑑定之事實，亦與被告及被害人所供事實並無不符之處；又
      上揭行車事故鑑定委員會及覆議鑑定委員會之鑑定意見亦同認被告為本件車禍
      之肇事原因，其主要理由為被告駕駛自大貨車未注意車前狀況，未減速慢行，
      行經交叉路口偏往右側路旁右轉不當，有臺灣省臺中縣區車輛行車事故鑑定委
      員會九十一年一月十七日中縣鑑字第九００二一三號函及臺灣省車輛行車事故
      覆議鑑定委員會九十一年四月二十四日府覆議字第九一０四二八號函在卷可稽
      ，是以縱如選任辯護人所言該刮地痕非屬本案所有，仍不影響對本案事實之認
      定及上揭行車事故鑑定委員會及覆議鑑定委員會之鑑定，被告於原審及本院請
      求再行送中華民國車輛交通事故鑑定技術研究學會或警察大學刑事科學鑑定委
      員會鑑定乙節，因事證已臻明瞭，核無必要。又選任辯護人於本院所提之現場
      事後照片及自繪之現場圖各一份，無法為有利於被告之認定，附此敘明。
（二）按行車速度，依標誌或標線之規定，無標誌或標線者，在市區道路時速不得超
      過五十公里；汽車行駛時，駕駛人應注意車前狀況及兩車併行之間隔，並隨時
      採取必要之安全措施；道路交通安全規則第九十三條第一項第一款前段及第九
      十四條第三項分別定有明文。被告駕駛大貨車，自應注意上述道路交通安全規
      則之規定，且依當時情況，天氣晴朗、路面乾燥無障礙物、視距良好，有上揭
      道路交通事故調查報告表一份在卷足證，亦即被告並無不能注意之情事，應注
      意能注意而疏未注意以致肇事，被告顯有過失。且被害人因本件車禍受有右前
      臂挫傷合併擦傷及右肱骨骨折等之傷害，有林森醫院及光田綜合醫院之診斷證
      明書各一份在卷可稽。被告業務過失之行為與被害人所受傷害間有相當因果關
      係。本案事證明確，被告犯行堪予認定，應予以依法論科。
二、被告以駕車載送鐵板為業，係從事駕駛業務之人，核被告所為，係犯刑法第二百
    八十四條第二項前段之業務過失傷害罪。原審適用刑法第二百八十四條第二項前
    段、第四十一條第一項前段，罰金罰鍰提高標準條例第一條前段、第二條之規定
    ，審酌被告之過失程度、被害人所受傷勢、迄未成立民事和解，以及犯罪後態度
    等一切情狀，量處有期徒刑月，並諭知易科罰金之折算標準，其認事用法、及
    量刑，並無不當，被告上訴意旨略以：(一)告訴人確自最內線車道前方交叉路口處
    向右騎來，始擦撞在第三線外側車道已通過中心線之被告車左後方而倒地，兩車
    擦撞時，被告車係在告訴人車之右前方，並非右後方，本案實非被告車於右後方
    駛越時擦撞告訴人車而倒地，原審認非被害人右轉撞上被告車，乃有未合。又被
    告車縱略超過速限十公里，惟被告車係左後方遭告訴人車主動擦撞，被告無從注
    意後方車輛之狀況，並未違反注意車前狀況之義務。(二)、被告車確在遵行之第三
    線快車道依序前進轉彎，根本未偏往右側路旁及慢車道處，被告車並非偏右自原
    正前方機車駛越，而係循第三線快車道路線前行時，遭左方七、八公尺之遙之告
    訴人車由左向右撞及左後方，鑑定意見及覆議意見均不正確。(三)、被告係被撞，
    並無過失云云，指摘原判決不當。經查被告於肇事當時之車速約六十公里，其行
    駛於最靠右車道欲右轉中山路，發現危害狀況時距離告訴人約七、八公尺，其自
    告訴人之右側行駛，於轉彎時確有看見告訴人，在四十五度角時有看見告訴人在
    其左前方等情，業經被告於警訊及原審審理時坦承不諱，被告車之左側車身護欄
    鐵條及告訴人機車右側均有擦痕，且機車刮地痕往機車行駛方向左前方斜出，該
    刮地痕距右側路邊約四點五至四點六公尺，又依肇事地段之路權歸屬，被告大貨
    車應在遵行之快車道依序前進轉彎，在交岔路口不應偏往右側路旁及慢車道右轉
    ，被告駕駛自大貨車途經肇事地段，未注意車前情況，且未減速慢行，行經交岔
    路口時，偏往右側路旁及慢車道處，貿然自前方機車之右側駛越欲右轉，前方機
    車因聽到後方有喇叭聲而向右前方移轉時，大貨車與機車發生擦撞，核被告所為
    ，係違反道路交通安全規則第九十三條第一項第一款前段「按行車速度，依標誌
    或標線之規定，無標誌或標線者，在市區道路時速不得超過五十公里」、第九十
    四條第三項「汽車行駛時，駕駛人應注意車前狀況及兩車併行之間隔，並隨時採
    取必要之安全措施」及第九十七條第一款「汽車在雙向二車道行駛時，均應在遵
    行車道內行駛」之規定，原審認定被告駕駛自大貨車，未注意車前情況，又未減
    速慢行，行經交岔路口偏往右側路旁，右轉不當，為肇事原因，鑑定及覆議意見
    均同此認定，並無不當，本件肇事責任之事證已臻明確，認無再送其他單位鑑定
    之必要，上訴人所指上開各節，尚嫌無據，無法採取，綜上所述，被告上訴為無
    理由，應予駁回。
三、 據上論斷，應依刑事訴訟法第三百六十八條，判決如主文。
本案經檢察官甲○○到庭執行職務。
中        華        民        國  九 十 一  年    十一    月　 二十六   日
                          　　　  臺灣高等法院臺中分院刑事第九庭
                                        審判長法  官　吳  重  政
                                              法  官　趙　春　碧
                                              法  官　康  應  龍
右正本證明與原本無異。
不得上訴。
                                     書記官  林  育  德
中        華        民        國  九 十 一  年    十一    月　 二十七   日
附錄：
刑法第二百八十四條第二項
從事業務之人，因業務上之過失傷害人者，處一年以下有期徒刑、拘役或一千元以下
罰金，致重傷者，處三年以下有期徒刑、拘役或二千元以下罰金。
                                                                        Ｉ
